臺灣高等法院刑事判決　　　　　　　　　　　　　　九十三年度上易字第二八０號
　　上　訴　人
　　即　被　告　甲○○
右上訴人因侵占案件，不服臺灣臺北地方法院九十二年度易字第一七三０號，中華民
國九十三年一月十四日第一審判決（起訴案號：臺灣臺北地方法院檢察署九十二年度
偵字第七九０五號），提起上訴，本院判決如左：
    主  文
原判決撤銷。
甲○○連續意圖為自己不法之所有，而侵占對於業務上所持有之物，處有期徒刑陸月
如易科罰金以參佰元折算壹日。
    事  實
一、甲○○曾於民國九十年間因竊盜案件，經臺灣台北地方法院判處有期徒刑六月，
    緩刑四年確定，現仍於緩刑期間。而甲○○自八十二年三月五日起至九十一年十
    二月十九日止，任職於南山人壽保險股份有限公司（下稱南山人壽），擔任業務
    代表，負責收受南山人壽客戶保險費，為從事業務之人，竟意圖為自己不法之所
    有，並基於概括之犯意，自八十九年五月二十八日起至九十一年十二月十九日止
    ，先後收受南山人壽客戶黃達雙、詹燕煌，以月繳方式繳納保險費及收取陳碧玉
    保險費之機會，先後就所收取黃達雙保險費中新台幣（下同）四萬七千八百三十
    二元、詹燕煌保險費中十五萬五千一百四十八元及陳碧玉保險費中一萬九千八百
    十八元予以侵占挪用，連續對於因業務上持有之南山人壽保險費合計二十二萬二
    千七百九十八元，予以侵占入己。
二、案經南山人壽訴請台灣台北地方法院檢察署檢察官偵查起訴。
    理  由
一、訊據上訴人即被告甲○○對於右揭事實坦承不諱，並有南山人壽業務代表訂約申
    請書、黃達雙申訴書、人壽保險要保書、陳碧玉申訴書、要保書、契約內容變更
    申請書、詹燕煌申訴書、確認書附卷可稽，本件事證已臻明確，被告犯行洵堪認
    定，應依法論科。
二、核被告所為，係犯刑法第三百三十六條第二項之業務侵占罪。被告先後多次業務
    侵占犯行，時間緊接，所犯構成要件相同，顯係基於概括之犯意為之，為連續犯
    ，應依刑法第五十六條之規定以一罪論，並加重其刑。
三、原審據以論罪，固非無據，惟查：被告侵占黃達雙、詹燕煌之上開保險金額，係
    以每月收取之保險費先後之侵占挪用總額，原審於事實欄內未予詳述，事實認定
    不明。被告提起上訴主張已經清償，請求從輕量刑諭知緩刑，依法不符，惟原判
    決既有上開可議之處，自應由本院將此部分撤銷，另為適法判決。爰審酌被告犯
    罪之動機、目的、手段、所生之危害、所得之利益、犯罪後坦承犯行態度良好及
    侵占之上開金額均已經與告訴人結清，此有告訴人收款明細單及告訴代理人乙○
    ○陳明在卷等一切情狀，量處如主文第二項所示之刑，並諭知易科罰金折算標準
    ，以示懲處。
據上論斷，應依刑事訴訟法第三百六十九條第一項前段、第三百六十四條、第二百九
十九條第一項前段、刑法第五十六條、第三百三十六條第二項、第四十一條第一項、
，罰金罰鍰提高標準條例第一條前段、第二條第一項，判決如主文。
本案經檢察官劉家芳到庭執行職務。
中　　　華　　　民　　　國　　九十三　　年　　　三　　　月　　二十六  　日
                              臺灣高等法院刑事第二十三庭
                                  審判長法  官  黃  瑞  華
                                        法  官  陳  坤  地
                                        法  官  王  淑  滿
右正本證明與原本無異。
不得上訴。
                                        書記官  陳  思  云
中　　　華　　　民　　　國　　九十三　　年　　　三　　　月　　二十六  　日
